【裁判字號】    92,交上訴,223
【裁判日期】    921217
【裁判案由】    公共危險
【裁判全文】
臺灣高等法院刑事判決                          九十二年度交上訴字第二二三號
    上  訴  人  臺灣板橋地方法院檢察署檢察官
    被      告  甲○○
右上訴人因被告公共危險案件，不服臺灣板橋地方法院九十二年度交訴字第一０四號
，中華民國九十二年八月二十七日第一審判決（起訴案號：臺灣板橋地方法院檢察署
九十二年度偵字第八七六三號），提起上訴，本院判決如左：
    主  文
上訴駁回。
    理  由
一、公訴意旨略以：甲○○於民國九十二年三月二十一日二十時許，駕駛車牌９Ｄ─
    ０一五一號自用小貨車，沿台北縣五股鄉○○○路往中興路方向行駛，行經疏洪
    一路與（疏）洪八路口時，因緊急煞車致車上放置之輪胎掉落，適有乙○○騎乘
    車牌ＬＥ８─六六一一號機車搭載徐永昇行駛在其後方，見狀閃避不及，機車因
    之滑倒，陳任（仁）章因而受傷（過失傷害部分未據告訴）。詎甲○○肇事致陳
    任（仁）章受傷後，竟僅停車轉頭察看，旋即逕自駕車逃逸。嗣經徐永昇記下車
    號，報警循線查獲。因認被告係犯刑法第一百八十五條之四之駕車肇事致人傷害
    而逃逸罪嫌云云。
二、按犯罪事實應依證據認定之，無證據不得推定其犯罪事實，如不能證明被告犯罪
    者，應諭知無罪之判決，刑事訴訟法第一百五十四條第二項、第三百零一條第一
    項分別定有明文。所謂認定犯罪事實之證據，係指足以認定被告確有犯罪行為之
    積極證據而言，苟未能發現相當證據，或證據不足為不利於被告事實之認定時，
    即應為有利於被告之認定，更不必有何有利之證據，亦不能以推測或擬制之方法
    ，以為裁判基礎（最高法院二十九年上字第三一０五號、四十年台上字第八六號
    、五十六年度台上字第八０七號判例意旨參照）。次按刑法第一百八十五條之四
    之公共危險罪，除客觀上有駕駛動力交通工具肇事致人死傷而逃逸之事實外，行
    為人主觀上尚須有明知肇事致人死傷而逃逸之故意，始足當之。
三、公訴人認被告甲○○涉犯刑法第一百八十五條之四之駕車肇事致人受傷而逃逸之
    公共危險犯行，係以被害人陳仁章（起訴書誤載為乙○○）、徐永昇指、證述，
    及有臺北縣政府警察局道路交通安全事故調查表、照片十二幀、臺北縣立三重醫
    院診斷證明書等為其論據。訊據被告固坦承於前開時地駕駛自小貨車行經上開地
    點之事實，惟堅決否認有何駕車肇事逃逸犯行，辯稱：該車係向老闆借來載運救
    難艇，跟車小弟王冠中未免碰撞托船架，旁邊墊上輪胎，伊並不知此事，當時車
    速不會太快，印象中時速約三、四十公里，經過高速公路要轉彎時，聽到車子有
    吊桿碰撞的聲音，有要王冠中回頭看貨在不在，有無鬆動，伊本身沒有回頭看。
    後來警察問說起輪胎之事，聽王冠中說才知道輪胎是我們的，當時並不知輪胎掉
    落及有人摔倒受傷，並無肇事逃逸之故意等語。經查：
  (一)證人即車牌號碼９Ｄ─０一五一號自用小貨車之隨車人員王冠中於原審審理時證
    述：「當時甲○○載貨，我坐在駕駛座的右邊，我們當時是從貨運行經過疏洪一
    路。我們貨車後面只是一個平台，上面用輪胎壓著貨物，輪胎上面再用油壓桿固
    定。我不知道輪胎掉落之事。是隔一天警察找我們說輪胎掉下去有人受傷。我輪
    胎只是固定貨物，為何會掉下去我也不知道，貨物與油壓桿是我綁的，我感覺有
    發生聲響，我就跟甲○○說，我與他就回頭看了一下，貨物都還好好的。我們就
    繼續往前開回家了，隔天下午警察找到我們才知道東西掉了」等語（見原審卷第
    二六、二七頁）。按上揭小貨車搭載之主要物品為救難艇，固定及防止碰撞之工
    作既有王冠中處理，則車上是否墊有輪胎，被告未必知道；又載運貨物行駛中，
    如聽見後方有聲響，駕駛或貨車上之人回頭查看是否係因所載貨物掉落而引起，
    乃正常之事，是被告、王冠中有回頭查看應無何不合常理之事。而其查看者乃貨
    物有無掉落，並非有無人摔倒，縱使證人徐永昇看到被告有回頭查看，被告並無
    一定會看到有人摔倒之必然之理；又主要貨物救難艇既完好無缺，被告未停車，
    亦無何不妥之處。茲應審究者，乃輪胎掉落之聲音如何？坐於行進中之車輛能否
    聽到？被告及王冠中能否從後視鏡看到車後輪胎掉落情形及是否有人因此受影響
    而受傷？
  (二)按輪胎乃橡膠類之製品，依卷附之本件輪胎照片所示，該輪胎並不含鋼圈，從行
    進中之車輛後面載貨處掉落，其所發生之聲響，坐於車內之人，如車窗緊閉，聽
    音樂或與人講話，未必能聽得到該輪胎掉落之聲音。又從輪胎掉落地上，到輪胎
    滾動影響後面之機車，機車閃避不及而滑倒，如貨車未因此停下，仍保持原來之
    車速前進，則二者之間應已有一定之距離，加以當時已是晚上八點，視線較白天
    為差，則在不知輪胎掉落，又有一定距離之情形下，被告能否聽到機車倒地之摩
    擦聲？能否從後照鏡中得知該車禍乃因其而起？能否因被告未停車救治，即認其
    係肇事逃逸？另依被告所言，其當時車子時速約三、四十公里，被害人陳仁章、
    徐永昇則稱：當時機車之時速約四、五十公里。參以當時尚有人能抄下貨車之車
    牌號碼，被告所駕車輛之車速應不至於過快，以正常未違規超速之情形視之，被
    告所駕貨車之時速應約在四十公里上下，該車要從行進間至完全靜止，以一至三
    年乾燥之瀝青路面情況，至少需八點四公尺至十三公尺，此有汽車煞車距離、行
    車速度及道路摩擦係數對照表一紙附於原審卷內可查。被害人徐永昇於偵訊時雖
    稱：被告停車查看之地方離我機車倒地約有半個車身云云（見偵查卷第三九頁背
    面）。與上揭車輛停止所需之距離認定，尚有未合，證人徐永昇之證述顯有認知
    上之差距。
  (三)本件係被告夜間駕駛車輛，後面掉落一輪胎所引發之意外肇事事件，並無證據證
    明被告確知輪胎掉落，亦無證據證明被告明知有人因而受傷，不停車處理反倒駕
    車逃逸，此與一般車輛發生擦、碰撞致人受傷，駕駛人應能明確知道肇事仍駕車
    逃逸之情形不同。是被告所為不知輪胎掉落，不知有人摔倒並受傷，其沒有必要
    規避責任之辯解，應認為可採。此外，復查無其他證據，足資證明被告有公訴人
    所指之犯行，應認不能證明被告犯罪。
四、原審以不能證明被告犯罪，諭知無罪之判決，核無不合。檢察官上訴意旨指摘原
    判決不當，為無理由，應予駁回。
據上論斷，應依刑事訴訟法第三百六十八條，判決如主文。
本案經檢察官陳文禮到庭執行職務。
中      華      民      國    九十二    年     十二     月     十七     日
                              臺灣高等法院交通法庭
                                  審判長法  官  陳  正  雄
                                        法  官  許  錦  印
                                        法  官  劉  壽  嵩
右正本證明與原本無異。
如不服本判決，應於收受送達後十日內向本院提出上訴書狀，其未敘述上訴之理由者
並得於提起上訴後十日內向本院補提理由書（均須按他造當事人之人數附繕本）。
                                        書記官  廖  婷  璇
中      華      民      國    九十二    年     十二     月     十八     日


司法院資訊處製作；財團法人民間司法改革基金會備份。
